【裁判字號】    88,上,1600
【裁判日期】    921028
【裁判案由】    請求損害賠償
【裁判全文】
台灣高等法院民事判決    八十八年度上字第一六○○號
    上  訴  人    庚○○
                  己○○
    兼 右二 人
    法定代理人    辛○○
    上  訴  人    丁○○
                  戊○○
    共      同
    訴訟代理人    路春鴻
    複 代理 人    陳詩文
    上  訴  人    丙○○
                  甲○○
    右  一  人
    訴訟代理人    黃秀蘭
    複 代理 人    陳超凡
    上  訴  人    乙○○
右當事人間請求損害賠償事件，兩造對於中華民國八十八年八月二十四日臺灣新竹地
方法院八十六年度重訴字第三二號第一審判決各自提起上訴，本院判決如左：
    主    文
原判決關於駁回辛○○後開第二項之訴部分及該部分訴訟費用之裁判均廢棄。
丙○○、甲○○、乙○○應再連帶給付辛○○新台幣壹拾萬伍仟陸佰伍拾貳元及自
民國八十五年八月二十八日起至清償日止，按週年利率百分之五計算之利息。
辛○○其餘上訴及假執行之聲請均駁回。
庚○○、己○○、丁○○、戊○○、丙○○、甲○○、乙○○之上訴均駁回。
第一審（確定部分除外）、第二審訴訟費用由溫釆婷負擔百分之二、己○○負擔百分
之二、辛○○負擔百分之五、丁○○負擔百分之七、戊○○負擔百分之七，餘由丙○
○、甲○○、乙○○連帶負擔。
本判決所命給付辛○○以新台幣肆萬陸仟元供擔保後，得假執行，但丙○○、甲○○
如於假執行程序實施前，以新台幣壹拾萬伍仟陸佰伍拾貳元為辛○○預供擔保後，
得免為假執行。
原判決所命給付丙○○如於假執行程序實施前，依序各以新台幣壹佰壹拾壹萬玖仟
佰拾元、新台幣壹佰壹拾柒萬陸仟壹佰壹拾肆元、新台幣壹佰拾萬玖仟伍佰柒拾
貳元、新台幣拾萬元、新台幣拾萬元為溫釆婷、己○○、辛○○、丁○○、戊○
○預供擔保後，得免為假執行。
    事    實
甲、上訴人辛○○、庚○○、己○○、丁○○、戊○○（下稱辛○○等五人）方面：
一、聲明：
  (一)原判決關於駁回上訴人後開第二項之訴部分廢棄。
  (二)右廢棄部分，被上訴人應再連帶給付上訴人庚○○、己○○各新台幣（下同）十
    萬元、上訴人辛○○三十七萬六千六百元、上訴人丁○○、戊○○各四十萬元，
    及均自民國（下同）八十五年八月二十八日起迄清償日止，按週年利率百分之五
    計算之利息。
  (三)右第二項部分，願供擔保，請准宣告假執行。
  (四)丙○○、甲○○之上訴駁回。
二、陳述：除與原判決記載相同，茲引用之外，補稱略以：
  (一)原審判命被上訴人給付之精神慰撫金顯屬過低，應命被上訴人再連帶給付庚○○
    、己○○各十萬元，丁○○及戊○○各四十萬元：
    1.按慰撫金之量定，當事人之資力是一項重要因素，通常受僱人較無資力，若僱
      用人之資力不予斟酌，被害人之請求數額勢必減少，故從保護被害人之立場言
      ，僱用人之資力，自有予以斟酌之必要。是受僱人因執行職務，不法侵害他人
      之人格權，被害人受有非財產上之損害，請求該受僱人及其僱用人連帶賠償相
      當金額之慰撫金時，法院對於慰撫金之量定，應斟酌兩造（包括負連帶賠償責
      任之僱用人在內）之身分地位及經濟狀況等關係定之，不宜單以被害人與實施
      侵權行為之受僱人之資力為衡量之標準。
    2.精神慰撫金給付之目的，既然在於撫慰被害人非經濟上的痛苦，則被害人所受
      痛苦之程度，自應作為判斷時之前提要件。
    3.原審酌定本件精神慰撫金時，就被上訴人甲○○經營勝峰吊車專業板金行、被
      上訴人乙○○經營吊車公司之經營情形如何？則未遑詳求，已有可議；且被害
      人黃淑珍自幼乖巧嫻淑，父丁○○、母戊○○二人含莘茹苦將其扶養成人，完
      成高等教育，其後，被害人即接續丁○○志業，執教作育英才，丁○○、戊○
      ○二老於鄉里，均引以為傲；而被害人生前非常孝順，雖然已嫁為他人婦，對
      於年老父母，仍時刻惦記掛念，除每日電話噓寒問暖外，每逢假期亦必攜夫婿
      子女返家共聚，昔日全家歡愉之景象，仍歷歷在目，彷彿昨日，是若未發生此
      巨變，旦夕之間奪去愛女，二人當可苦盡甘來，含飴弄孫，安渡晚年，惟如今
      愛女面容，竟僅能於夢中追憶，人間至痛，莫此為甚；而采婷、宇新尚不及長
      ，即喪慈母，所謂母親，對渠二人而言，竟僅是記憶中模糊的身影，易地而處
      ，雖千金亦難撫平其終身的遺憾！
  (二)上訴人辛○○因本件車禍未能工作所減少收入之損失為二十九萬八千一百二十元
    （減縮一萬元），殯葬費支出七萬八千四百八十元，合計三十七萬六千六百元，
    應判命被上訴人連帶給付：
    1.上訴人辛○○於本件車禍發生前，任教於國立聯合工商專校（現已改制為國立
      聯合大學），除為講師外，並身兼校內行政工作及班導師，領有額外加給，嗣
      因本件車禍身受重傷而住院開刀治療，期間，雖仍領有基本薪資，惟因無法到
      校，以致學校依法停止發給主管職務加給及導師費予辛○○，每月計減少一萬
      二千零八十元，迄辛○○完全康復，回復原職，期間長達二十四個月，計短少
      二十八萬九千九百二十元，另支出代課費用八千二百，總計減少二十九萬八千
      一百二十元。
    2.依目前國內之生活水準，白桌餐點（用以慰勞並感謝親友）、什音（即超渡死
      者之誦經音樂）及樂隊（即出殯時隨行引導之儀隊）、襪子一批（讓死者順利
      往生及日後撿骨之用）等，幾已成一般民眾辦理喪事時常見之習俗，難謂非屬
      通常及必要，是扣除休閒服一千四百元外，被上訴人等應再給付辛○○所支出
      之殯葬費七萬八千四百八十元。
  (三)按民法第一百八十八條所謂之受僱人，係以事實上之僱用關係為標準，並非僅限
    於僱傭契約所稱之受僱人，即凡客觀上被他人使用，為之服勞務，而受其監督者
    ，均係受僱人。是所謂事實上之僱用關係與法律上之僱用關係不同，從而諸如僱
    用契約之成立方式、工資之約定、勞保之有無等僱用人與受僱人內部間權利義務
    關係，皆與事實上之僱用關係之存否無涉。蓋僱用人依民法第一百八十八條應負
    賠償責任，係以選任或監督受僱人有過失為歸責原因，則解釋受僱人之意義，應
    以僱用人對於其選任或監督有無責任，以為決定標準。是凡在客觀上被他人使用
    ，為之服勞務而受其監督者，均應認為係此所謂之受僱人。即使構成從事勞務基
    礎之法律行為無效，對於本條之適用亦屬無礙，至於報酬之有無，勞務之種類，
    期間之長短，均非所問。
  (四)被上訴人丙○○於肇事初始即稱係受甲○○僱用將該吊車由台中開往桃園觀音，
    於刑事偵查中甲○○亦不否認其僱用丙○○，嗣於原審審理時，先則辯稱係乙○
    ○直接與丙○○洽談工資，繼則飾稱其與丙○○間係承攬關係，而上訴  鈞院後
    ，竟又有所謂隱名代理等說詞，惟不論其如何狡飾，丙○○係由甲○○所選任，
    為其服勞務，並受其指示監督則毋庸置疑，丙○○與甲○○間，不論內部或外觀
    ，均有僱用關係存在至灼。
  (五)本件姑暫不論被上訴人丙○○取得小型車駕駛執照及參加移動式起重機械之訓練
    是否即可駕駛肇事吊車，縱令其得駕駛該吊車，且受有結訓之證明，亦僅係就其
    技術以為認定，至被上訴人丙○○其人之詳慎輕忽，仍屬使用主即被上訴人甲○
    ○選任、監督時應注意之範圍，而被上訴人甲○○明知系爭吊車行駛公路前應先
    請領通行證，隨車行駛，竟便宜行事，於被上訴人乙○○未請領許可前，即貿然
    命被上訴人丙○○其開車上路，而丙○○性情粗疏鬆散，竟以高達六十公里以上
    之時速，駕駛具高度危險性之龐然大物直驅桃園，終至肇事，是其選任監督丙○
    ○執行職務，顯有過失至明。
乙、上訴人甲○○方面：
一、聲明：
  (一)原判決不利於上訴人部分廢棄。
  (二)右廢棄部分，被上訴人在第一審之訴及其假執行之聲請均駁回。
  (三)對造之上訴駁回。
  (五)如受不利之判決，願供擔保請准免為假執行
二、陳述：除與原判決記載相同，茲引用之外，補稱略以：
  (一)按僱用人之所以對受僱人不法行為所生之損害負連帶賠償責任，係以僱用人選任
    監督之過失為基礎，則在認定民法第一百八十八條規定之僱傭關係是否存在時，
    雖應以選任監督之有無為決定之標準，非必限於民法僱傭契約關係始有適用，惟
    代理人代本人選任監督受僱人，受僱人雖受代理人之選任監督以從事一定之勞務
    者，仍非代理人之受僱人，代理人仍不須就其代本人選任監督受僱人有無過失負
    擔民法第一百八十八條之僱用人責任，灼然自明，否則失之牽連過廣、責任認定
    氾濫，更不符合民法代理之本質。
  (二)查業界習慣有關待修起重車開往修理廠修理及開回，皆由起重車之車主自行處理
    ，僅在特殊情況下方委由修理廠代為僱請司機駛回，並由車主自己負擔司機之酬
    勞，斯時車主即授權與修理廠，代理其僱用司機，否則修理廠焉有權利使第三人
    駕駛車主之起重車？此亦為受僱之司機所明知或可得而知其係受僱於車主駕駛起
    重車，修理廠僅係代理車主僱用司機而已，足見修理廠係代理車主為意思表示，
    外觀上司機雖由其僱用，但實質上應歸屬車主之受僱人，係為車主服勞務，車主
    方為民法第一百八十八條之僱用人，本件情形與上述情節相符，上訴人甲○○僅
    為乙○○之代理人，非丙○○之僱用人，自毋庸負擔民法第一百八十八條之連帶
    損害賠償責任。
  (三)上訴人甲○○專作起重車之板金，並非起重車車主，更不知如何駕駛大型吊車，
    自不知吊車行駛時須申請通行證，遑論知悉申請之手續，且唯有車主方得申請通
    行證，是車主乙○○未申請通行證亦未告知駕駛吊車須備有通行證，即令上訴人
    甲○○代理選任司機駕駛該工程吊車，顯係不可歸責於代理人即上訴人甲○○，
    上訴人自無庸就未申請通行證部分負責。
  (四)本件車禍事故之發生係因肇事路段為彎路且為下坡路段，使原車行三、四十公里
    時速，由於重力加速度竟突升為時速五、六十公里，導致煞車失靈，致有此傷亡
    車禍肇事，與有無請領攜帶通行證無關，更與上訴人有無代理乙○○指示行駛速
    度等不相干，顯然其間並無相當之因果關係，上訴人又何須負擔本件連帶損害賠
    償責任？在被上訴人自訴上訴人過失致人於死刑事案件中，經歷審審理皆判決無
    罪，嗣因  鈞院刑事庭誤認事實改判有罪，上訴人已依法上訴最高法院，顯不應
    以未確定之刑事判決資為認定本件事實之基礎。
  (五)被上訴人所舉最高法院判決實例要旨，與本件情節並不相同，自不能率為引用，
    又民法第一百八十八條第一項規定僱用人之連帶賠償責任，雖為保護被害人，避
    免被害人對受僱人請求賠償有名無實而設，但僱用人之代理人仍不須就其代本人
    選任監督受僱人有無過失而亦令其負擔僱用人責任，否則失之牽連過廣，責任認
    定氾濫，反而另外造成更多無辜之受害者，此豈非有違民法第一百八十八條為保
    護被害人之原意？更不符合民法代理之本質！
  (六)退萬步言，縱認上訴人甲○○應負本件連帶損害賠償責任，惟上訴人甲○○學歷
    不高，僅國中畢業，雖經營勝峰吊車專業板金行，但此行業為勞力技術工作，純
    係上訴人由學徒學起，歷經十餘載方得學成，而該板金行亦經營不久，並無盈餘
    ，且業績不佳，上訴人方須四處招攬生意，致有本件不幸事節，足見上訴人之社
    會地位不高，經濟狀況更不佳，原審酌定本件精神慰撫金已顯過高。
  (七)被上訴人辛○○於原審自承其於受傷期間均領有薪資，僅減少主管職務加給及導
    師費云云，惟查學校老師兼任校內行政工作或班導師，係由學校依人員調度、個
    人條件等加以選派，且隨時可加以調整、調動，並非一兼上開職務即無卸任之可
    能，況學校內部行政工作及班導師等職務，依常理言，其性質亦非粗重，更無關
    乎劇烈之運動，顯難認被上訴人辛○○有因本件車禍受傷致無法兼任校內行政工
    作及班導師之情節，該校令其免兼上開職務與其車禍受傷間自無相當因果關係存
    在。況被上訴人係主張因其無法到校，學校方停發上開兼職費用，且期間長達二
    年云云，但被上訴人辛○○因本件車禍受傷，原審業已查明其治療復原期間僅右
    腳行動不便，不宜劇烈運動及粗重工作，何以其竟二年期間無法到校上課？又其
    既無法到校上課，學校自應調派其他老師代課，負擔代課老師之費用，豈有由其
    自行支付代課老師之費用？況若以其書狀所載支出代課費用僅一萬八千二百元，
    足見其無法到校上課之時日必短，不可能長達二十四個月，則被上訴人既能到校
    上課，何以不能兼任校內行政工作及班導師？
  (八)末查殯葬費部分之白桌餐點、什音、女子樂隊、休閒服、襪子等並非一般民眾辦
    理喪事時常見之習俗，顯非屬通常及必要，此部分被上訴人之請求，自無足取！
丙、上訴人丙○○方面：
    上訴人丙○○未於言詞辯論期日到場，惟據其於準備程序所為之聲明及陳述如左
    ：
一、聲明：
  (一)原判決不利於上訴人部分廢棄。
  (二)右廢棄部分，被上訴人在第一審之訴及其假執行之聲請均駁回。
  (三)如受不利之判決，願供擔保請准免為假執行。
  (四)對造之上訴駁回。
  (五)如受不利之判決，願供擔保請准免為假執行。
二、陳述：除與原判決記載相同，茲引用之外，補稱略以：
  (一)原判決僅因上訴人經刑事判決過失致人於死處有期徒刑八月確定，即率認上訴人
    有過失責任，置其獨立之職權行使於不顧，顯非適當。
  (二)本件肇事之工程吊車性質上屬非汽車範圍之動力機械，而非汽車範圍之動力機械
    於道路行駛時之最高時速為若干，相關交通法規中均無明文規定，原判決竟謂該
    吊車最高時速不得超過四十公里，上訴人仍以時速六十公里行駛，違反該注意規
    定而有過失，洵屬無據。
  (三)證人許進源係開設合發汽車修理工廠，從事吊車油壓、引擎、底盤之修理，並非
    駕駛吊車專業人員，更非制定限速之專業機關，其所謂限速四十公里僅憑個人主
    觀想像，並無實證，更乏法規依憑。
  (四)本件車禍事故之發生係因肇事路段為彎路且為下坡路段，上訴人之車行速度均保
    持三、四十公里，但因吊車車身較重，下坡重力加速度方突升至時速五、六十公
    里，導致上訴人雖踩煞車，仍因煞車失靈，車輪已卡死不再轉動，致有此傷亡車
    禍肇事，惟上訴人已善盡一切注意義務，並採取應有之緊急煞車避難措施，仍無
    法避免車禍肇事，上訴人應無過失。
  (五)縱認本件車禍肇事係因上訴人過失所致，上訴人應負損害賠償責任，但上訴人僅
    臨時受僱駕駛本件吊車，目前並無穩定工作，實無能力負擔本件賠償，原判決並
    未審酌兩造之經濟狀況、社會地位、知識程度等，竟命上訴人給付高額之精神慰
    撫金，洵無足取，且被上訴人請求之醫療費用、增加生活費用、殯葬費用等所提
    出之部分單據並不切實，也不必要。
丁、上訴人乙○○方面：
    上訴人乙○○未於言詞辯論期日到埸，亦未提出上訴聲明，惟據其以前到庭所為
    聲明與陳述如下：
一、聲明：上訴駁回。
二、陳述：
    過失責任在甲○○、丙○○，實非在我。
    理    由
一、按訴訟標的對於共同訴訟之各人必須合一確定者，共同訴訟中一人之上訴，其效
    力及於全體，此觀民事訴訟法第五十六條第一項第一款規定自明。次按「民法第
    二百七十五條規定連帶債務人中之一人受確定判決，而其判決非基於該債務人之
    個人關係者，為他債務人之利益亦生效力，故債權人以各連帶債務人為共同被告
    提起給付之訴，被告一人提出非基於其個人關係之抗辯有理由者，對於被告各人
    即屬必須合一確定，自應適用民事訴訟法第五十六條第一項之規定。」（最高法
    院三十三年上字第四八一○號判例參照）。查辛○○等五人依侵權行為之法律關
    係，請求丙○○、甲○○、乙○○連帶負損害賠償責任，且丙○○以本件車禍事
    故之發生係因肇事路段為彎路且為下坡路段，其車行速度均保持三、四十公里，
    但因吊車車身較重，下坡重力加速度方突升至時速五、六十公里，導致其雖踩煞
    車，仍因煞車失靈，致有此傷亡車禍肇事，其並無過失之理由提起上訴，為非基
    於其個人關係之理由，揆諸前開說明，其訴訟標的對於丙○○、甲○○、乙○○
    在法律上必須合一確定，故乙○○就第一審判決雖未提起第二審上訴，但丙○○
    聲明上訴之效力，應及於「乙○○」，合先敘明。
二、本件丙○○、乙○○未於言詞辯論期日到埸，核無民事訴訟法第三百八十六條各
    款所列情形，爰依對造辛○○等五人之聲請，由其一造辯論而為判決。
三、辛○○等五人起訴主張：丙○○於八十五年六月十三日受甲○○僱用，駕駛乙○
    ○所有未請領臨時通行證之動力機械大型工程吊車，自台中縣豐原市出發，欲前
    往桃園縣觀音鄉交車予乙○○，同日上午八時許，丙○○駕駛該部大型工程吊車
    沿苗栗縣苗栗市○○○○道往後龍鎮方向行駛，途經苗栗縣苗栗市○○街○○路
    口時，本應注意該種大型工程吊車最高時速不得超過四十公里，否則易導致煞車
    失靈，而依當時情形，亦無不能注意之情事，竟仍以時速六十公里之超速行駛，
    以致煞車不靈，自後追撞同向由辛○○駕駛、搭載被害人即辛○○之妻黃淑珍因
    遇紅燈暫停於上開交叉路口之車牌號碼ＪＯ－四八○五號自用小客車，致被害人
    黃淑珍顱腦損傷當場死亡，辛○○則受有右脛骨開放性骨折、左手臂深部撕裂傷
    十×三公分、多處肌腱斷裂、右眼瞼全層撕裂傷二公分。而甲○○係丙○○之僱
    用人，乙○○則為肇事吊車之車主，依法應由其申請臨時通行證，始得行駛於公
    路，乃竟為貪圖便宜，共同指示丙○○駕駛前開具高度危險性之大型吊車，肇致
    本件事端，甲○○應依民法第一百八十八條、第一百八十四條規定、乙○○應依
    民法第一百八十四條、第一百八十五條規定就丙○○之侵權行為連帶負損害賠償
    之責；爰訴請乙○○、甲○○、丙○○連帶賠償丁○○撫養費、精神慰撫金共二
    百九十一萬五千三百八十五元，連帶賠償戊○○撫養費、精神慰撫金共三百十二
    萬三千一百六十二元，連帶賠償庚○○撫養費、精神慰撫金共二百八十三萬八千
    六百五十九元，連帶賠償己○○撫養費、精神慰撫金共二百九十五萬二千二百二
    十七元，連帶賠償辛○○喪葬費、精神慰撫金、醫藥費、增加生活支出及工作損
    失共三百八十一萬五千三百八十八元等語（原審判命乙○○、甲○○、丙○○連
    帶賠償丁○○、戊○○精神慰撫金各三十萬元，連帶賠償庚○○撫養費四十一萬
    九千三百三十元、精神慰撫金七十萬元、共一百十一萬九千三百三十元，連帶賠
    償己○○撫養費四十七萬六千一百十四元、精神慰撫金七十萬元、共一百十七萬
    六千一百十四元，連帶賠償辛○○喪葬費四十七萬四千八百七十五元、精神慰撫
    金七十萬元、醫藥費十一萬二千六百九十七元、增加生活支出二萬二千元、共一
    百三十萬九千五百七十二元，並駁回辛○○等五人其餘之訴，辛○○等五人上訴
    請求乙○○、甲○○、丙○○應再連帶給付庚○○、己○○精神慰撫金各十萬元
    ，丁○○、戊○○精神慰撫金各四十萬元，再連帶給付辛○○工作損失二十九萬
    八千一百二十元、殯葬費支出七萬八千四百八十元、計三十七萬六千六百元，其
    餘遭駁回部分則未據聲明不服，其餘部分已告確定，另乙○○就其敗訴部分，亦
    未據聲明不服，此部分亦已告確定）。
四、丙○○則以：伊擁有普通小客車駕照，又曾參加移動式起重機操作人員訓練班結
    業，且具操作吊車經驗，至於吊車通行証是否過期，應由車主負責辦理申請，伊
    僅負責開車至桃園交予乙○○而已，且本件車禍事故之發生係因肇事路段為彎路
    且為下坡路段，伊之車行速度均保持三、四十公里，但因吊車車身較重，下坡重
    力加速度方突升至時速五、六十公里，辛○○等五人請求之金額過於龐大，負擔
    不起等語。甲○○則以：伊係代車主乙○○僱佣丙○○將該大型工程吊車開回桃
    園縣觀音鄉交予乙○○，並非丙○○之僱佣人，且丙○○駕駛工程吊車乙節應屬
    承攬契約而非僱傭契約，伊代乙○○選任丙○○擔任司機駕駛該大型工程吊車時
    ，又確已考慮丙○○以往之工作經驗、且具有適當之工作資格証明，已盡相當之
    注意義務，伊無庸負連帶賠償責任；退萬步言，縱認伊就本件車禍事故應與丙○
    ○負連帶賠償責任，庚○○、己○○請求撫養費部分未按扶養義務人人數比例分
    擔，亦有不當；辛○○請求賠償喪葬費、醫療費、增加生活支出及工作損失部分
    ，僅提出其片面製作且為伊否認其真正之明細表外，並未進一步提出確切之收據
    以實其說，其請求賠償上述費用，顯未盡舉証之責任，至於其所提喪葬費收據部
    分，或虛列金額、或非屬必要，應予刪除；另辛○○等五人請求慰撫金數額，並
    未參酌兩造之經濟狀況、社會地位以及被害人與辛○○等五人之關係，顯屬過高
    ，應予酌減等語。
五、辛○○等五人主張：乙○○係系爭動力機械大型工程吊車之車主，將該工程吊車
    交予甲○○承攬板金等工作，未就該工程吊車申請通行証即任令甲○○選任司機
    駕駛該工程吊車往返台中、桃園，嗣甲○○於八十五年六月十二日完成板金工作
    後，翌日僱用丙○○駕駛上開動力機械工程吊車前往桃園交予乙○○，未盡監督
    之義務，旋丙○○於八十五年六月十三日上午八時許，駕駛動力機械大型工程吊
    車自台中縣豐原市出發、欲前往桃園縣觀音鄉交車予乙○○，沿苗栗縣苗栗市○
    ○○○道往後龍鎮方向行駛，行經苗栗縣苗栗市○○街○○路口時，本應注意駕
    駛該種動力機械大型工程吊車最高時速不得超過四十公里，否則易導致煞車失靈
    ，乃丙○○竟仍以時速六十公里之高速行駛，以致煞車不及而自後追撞同向由辛
    ○○駕駛、搭載被害人即辛○○之妻黃淑珍、因遇紅燈暫停於上開交叉路口之車
    牌號碼ＪＯ－四八○五號自用小客車，致使被害人黃淑珍顱腦損傷當場死亡，辛
    ○○則受有右脛骨開放性骨折、左手臂深部撕裂傷十乘三公分、多處肌腱斷裂、
    右眼瞼全層撕裂傷二公分等情。丙○○對於駕駛吊車以時速五、六十公里行駛以
    致煞車不及而撞及同向由辛○○駕駛、搭載被害人即辛○○之妻黃淑珍、因遇紅
    燈暫停於上開交叉路口之車牌號碼ＪＯ－四八○五號自用小客車，致被害人黃淑
    珍死亡、辛○○受傷乙節，固不爭執，惟抗辯：伊擁有普通小客車駕照，又曾參
    加移動式起重機操作人員訓練班結業，且具操作吊車經驗，至於吊車通行証是否
    過期，應由車主負責辦理申請，伊僅負責開車至桃園交予乙○○而已，且本件車
    禍事故之發生係因肇事路段為彎路且為下坡路段，伊之車行速度均保持三、四十
    公里，但因吊車車身較重，下坡重力加速度方突升至時速五、六十公里，導致伊
    雖踩煞車，仍因煞車失靈，致有此傷亡車禍，惟伊已善盡一切注意義務，並採取
    應有之緊急煞車避難措施，仍無法避免車禍肇事，應無過失云云；甲○○則抗辯
    ：伊係代車主乙○○僱佣丙○○將該大型工程吊車開回觀音鄉交予乙○○，並非
    丙○○之僱佣人，且丙○○駕駛工程吊車乙節應屬承攬契約而非僱傭契約，伊代
    乙○○選任丙○○擔任司機駕駛該大型工程吊車時，又確已考慮丙○○以往之工
    作經驗、且具有適當之工作資格証明，已盡相當之注意義務，伊無庸負連帶賠償
    責任云云；乙○○則抗辯：過失責任在甲○○、丙○○，實非在我等語。經查：
  (一)辛○○因本件車禍受有右脛骨開放性骨折、左手臂深部撕裂傷十乘三公分、多處
    肌腱斷裂、右眼瞼全層撕裂傷二公分等情，業據辛○○提出診斷証明書乙紙附卷
    可稽（見原法院八十五年度交附民字第一一二號卷第一二頁）；又被害人黃淑珍
    因本件車禍顱腦損傷當場死亡乙節，亦有臺灣新竹地方法院檢察署（下稱新竹地
    檢署）勘驗筆錄、相驗屍體證明書、驗斷書、檢察官相驗報告書附卷可稽（見新
    竹地檢署八十五年度相字第六八四號相驗卷第二四、三○、三二至三八頁），並
    經本院調閱本院八十六年度交上易字第九一號刑事案卷，查明屬實，復為丙○○
    、甲○○、乙○○所不爭執，堪信辛○○等五人主張辛○○及被害人黃淑珍分別
    因本件車禍受傷、死亡等情為真實。
  (二)丙○○部分：
    1.辛○○等五人主張：上開工程吊車最高時速不得超過四十公里，否則易導致煞
      車失靈，乃丙○○駕駛該工程吊車行經肇事路口時，竟仍以時速五、六十公里
      之高速行駛，致生本件車禍，亦據提出前台灣省公路局新竹監理所（下稱新竹
      監理所）核發之該車之臨時通行證為證（見原審卷第七七頁）。丙○○則抗辯
      ：本件車禍事故之發生係因肇事路段為彎路且為下坡路段，伊之車行速度均保
      持三、四十公里，但因吊車車身較重，下坡重力加速度方突升至時速五、六十
      公里，導致伊雖踩煞車，仍因煞車失靈，致有此傷亡車禍，伊應無過失等語。
      然前開臨時通行證載明：「自桃園經台十五線至新竹，經台一線至台北，禁行
      高速公路，限行時間則為每日九時至十七時，十九時至二十四時再至次日七時
      。限行速度四十公里。自八十四年五月十五日至八十四年八月十四日」，依此
      ，上開臨時通行證除禁止該車行駛高速公路外，且有期限，並限制速限及每日
      上午七時至九時，下午五時至七時不得駕駛該車，而丙○○於刑事案件審理時
      供稱：其駕駛該車自豐原出發至肇事地點約一小時（見本院九十一年度交上更
      (二)字第三號刑事案卷第三九頁），亦經本院九十一年度交上更(二)字第三號刑事
      案卷，查明屬實，而其係於當日早上八時十分許肇事，復為丙○○於警訊時所
      自承，並有交通事故調查報告表(一)、(二)附卷可考（見同前相驗卷第四頁背面、
      二一、二二頁），足見丙○○顯係於該車禁止行駛之時間內違規駕駛該車行駛
      於公路上。又依證人即從事吊車維修及有駕駛經驗之許進源於刑事案件偵查、
      審理時證稱：經其檢測係離合器總泵腳踏板失效，在車禍前即有漏油，煞車沒
      失靈，離合器壞掉也無法換檔；系爭車輛一般只能在海邊作業，安全時速在四
      十公里左右，如超過六十公里，就煞不住；依判斷當時車速在五十至七十公里
      ，正確駕駛方法不能快；離合器失靈是因漏油的關係，其判斷是開始下坡時就
      漏油，是耗損，並非刺破等語（見同前相驗卷第三一頁、原法院八十五年度交
      訴字第二二八號第一二頁、本院九十一年度交上更(二)字第三號第七六、七七頁
      ），顯見丙○○確有超速行駛之情事。
    2.按丙○○有駕駛類似工程吊車之經驗，此有丙○○提出之駕駛執照及結業証書
      影本等件在卷足憑（見原審卷第一一八、一一九頁），是丙○○對於駕駛該種
      工程吊車最高時速不得超過四十公里之情，自應知稔，而當時情形天氣晴、日
      間有自然光線、肇事地點路面乾燥、無缺陷、無障礙物，視距良好等情，亦有
      交通事故調查報告表(一)、(二)附於前揭刑事卷內可稽，丙○○竟疏於注意而仍以
      時速六十公里之高速行駛，以致煞車不及而肇事，其就本件車禍事故之發生自
      難辭過失之責，且丙○○因而涉有過失致人於死罪嫌，經本院八十六年度交上
      易字第九一號刑事判決判處有期徒刑八月確定，亦經本院調閱八十六年度交上
      易字第九一號刑事案卷，查明屬實，本件車禍之發生係因丙○○違反前開注意
      規定而有過失所致，堪以認定。丙○○抗辯，其並無過失，自不足採。
  (三)乙○○部分：
    1.按非屬汽車範圍而必須行駛於道路之動力機械，應先申請臨時通行証隨車攜帶
      、憑証行駛，否則，除科處罰鍰並禁止行駛，道路交通管理處罰條例第三十二
      條、道路交通安全規則第八十三條均定有明文，又參酌該動力機械行駛通行証
      之記載內容，除須審酌駕駛人及其執照等事項外，並就通行路線、行駛時間、
      速度加以限制，有辛○○等五人提出之通行証影本附卷可稽，可見上開法條關
      於非屬汽車範圍之動力機械行駛道路須先聲請通行証隨車攜帶之規定，不僅在
      於保護通行道路、橋樑之完整，尚須審酌駕駛人有無駕駛能力與資格，更應視
      當地之交通狀況、動力機械之性能以決定通行之路線、時間以及行駛速度，探
      究其目的，除在維持交通秩序之公共利益外，亦兼有保護參與交通者之個人安
      全，顯屬民法第一百八十四條第二項「保護他人之法律」。
    2.系爭工程吊車為乙○○於八十一年間，購得自日本進口之KATO牌一九八○年舊
      輪胎式大型吊車（見進口報單，同前相驗卷第一五頁），該車之進口報單已載
      明：「不得申領行車執照在公路上行駛」，且系爭工程吊車性質上屬「非汽車
      範圍之動力機械」等情，亦據原審函交通部路政司查明，有該司八十八年七月
      九日路台八八監字第一○○三四號函附卷可稽（見原審卷第三四○頁），系爭
      工程吊車雖於八十年五月十五日經公路局新竹區監理所發予臨時通行證，然其
      限制事項既排除得行駛於高速公路及上下班之尖峰時段，足見該車在行駛前所
      申請許可之臨時通行證與交通安全有直接關係，乙○○為上開工程吊車之所有
      人，且曾為該車申請臨時通行證，則對系爭工程吊車行駛道路須先申請通行證
      ，當為其所明知。又乙○○與甲○○訂立承攬契約，將該工程吊車將由甲○○
      板金、烤漆以及選任駕駛往返台中、桃園，乙○○既為該工程吊車之車主，自
      負有申請通行証以供往返台中、桃園之義務，詎乙○○未申請通行証即令甲○
      ○選任司機駕駛該工程吊車往返台中、桃園等地，其就該承攬事項之指示即有
      違上開保護他人之法律而有過失；另主管機關核准非汽車範圍之動力機械於道
      路行駛時，既須審酌各動力機械之性能而決定准予動力機械行駛之速度，以督
      促駕駛人注意避免超速而發生意外，已如前述，由是可知，倘若乙○○訂立承
      攬契約後能確實申請通行証交予甲○○選任駕駛遵守行駛，定能督促、提醒駕
      駛人即丙○○注意確實遵守行車速限以避免肇事，乙○○未申請通行証即令甲
      ○○選任司機駕駛該工程吊車往返台中桃園，丙○○復因未隨車攜帶通行証即
      超速駕駛該工程吊車以致肇事，是乙○○未申請通行証而就承攬事項指示有過
      失與本件事故之發生，仍應認為有相當之因果關係。
  (四)甲○○部分：
    1.按受僱人因執行職務，不法侵害他人權利者，由僱用人與行為人連帶負賠償責
      任，但選任受僱人及監督其職務之執行，已盡相當之注意義務或縱加以相當之
      注意而仍不免發生損害者，僱用人不負賠償責任，民法第一百八十八條第一項
      定有明文。又上開民法規定，僱用人之所以對受僱人不法行為所生之損害負連
      帶賠償責任，既係以僱用人選任監督之過失為基礎，則在認定民法第一百八十
      八條規定之「僱傭關係」是否存在，自應以「選任監督」之有無為決定之標準
      ，非必限於民法僱傭契約關係始有適用，易言之，凡受他人選任監督以從事一
      定之勞務者，即為該人之受僱人，至於勞務之性質、時間之久暫、報酬之有無
      、是否授予代理權，在所不問，縱構成從事勞務基礎之法律行為無效，對於該
      條所稱僱傭關係之存在，亦不生任何影響，又所謂監督係指對勞務之實施方式
      、時間及地點加以指示或安排之一般監督而言，只要有監督權即為已足，事實
      上是否行使在所不問 (最高法院八十一年度台上字第二六八六號判決參照）。
    2.甲○○抗辯：伊與乙○○訂立上開承攬契約，雙方約定由伊就該工程吊車板金
      、烤漆及選任司機駕駛該工程吊車往返台中、桃園，其中將該工程吊車開往台
      中之費用由伊負擔，由台中將該工程吊車開往桃園交車之費用則由乙○○負擔
      等情，業據証人許楊素姬於刑事案件審理時証述在卷（見原法院八十五年度交
      訴字第二二八號第五八頁背面、五九頁），準此，甲○○事後選任丙○○駕駛
      該工程吊車前往桃園交予乙○○，其目的係在履行前揭承攬契約（包括選任司
      機往返台中、桃園）之義務，丙○○係受甲○○之選任而駕駛該工程吊車前往
      桃園、始終未曾與乙○○有所接洽，雖該開往桃園之費用係最終結算後應由乙
      ○○負擔，客觀上仍應認為丙○○為甲○○之使用人。甲○○抗辯：伊僅為乙
      ○○之代理人，非丙○○之僱用人，自不足採。又甲○○於刑事案件審理時陳
      稱：「（開吊車要何條件？）以前上公路要向監理所請發通行證，我申請過，
      我有大卡車駕照，申請時要附吊車型號、噸數」（見原法院二二八號卷第一二
      頁背面），足見其明知系爭工程吊車行駛時需申請通行證，並知如何申請。且
      甲○○於八十五年六月十二日晚上八點委請丙○○於翌日上午六時許，駕駛該
      工程吊車前往桃園交予車主，丙○○就該勞務實施之自由裁量空間有限，解釋
      上，甲○○就該勞務實施之方式、時間、地點仍有指揮、監督之權限，揆諸前
      開說明，甲○○與丙○○間仍具備民法第一百八十八條「僱傭關係」、「選任
      監督」之要件，此與計程車司機以搭載不特定之乘客為業，依一般交易習慣就
      勞務實施之方式通常有較大之自由裁量空間 (倘若乘客對計程車司機勞務實施
      之細節有具體之要求，其載送契約亦可能具備民法第一百八十八條之「僱傭關
      係」），尚屬有別。又甲○○辯稱其已盡監督之注意義務，惟為辛○○等五人
      所否認，甲○○迄未舉証証明其已就「監督」事項盡相當之注意義務，況非汽
      車範圍之動力機械操作不易，稍一不慎即生事故，故主管機關核准通行証時恒
      須就行車之路線、時間、速度加以限制，且明知系爭工程吊車行駛時需申請通
      行證，為甲○○所明知，亦已詳如前述，甲○○僱傭丙○○駕駛該工程吊車後
      ，並未就行駛速度及其他應注意事項加以指示，既為甲○○所自承 (見原審卷
      第一九四頁背面），是甲○○選任丙○○駕駛該工程吊車後，就勞務實施之監
      督自有疏失。甲○○抗辯：伊已盡相當之注意云云，尚不足採。
  (五)綜上，辛○○等五人主張：乙○○未申請通行証而有過失，丙○○超速駕駛系爭
    工程吊車，致發生本件意外事故，甲○○僱用丙○○駕駛系爭工程吊車前往桃園
    交車，未盡監督之能事等情，亦有過失，堪予採信。丙○○、甲○○、乙○○前
    揭抗辯，均不足採。
六、按因故意或過失，不法侵害他人之權利者，負損害賠償責任；違反保護他人之法
    律者，推定其有過失；不法侵害他人致死者，對於支出殯葬費之人，亦應負損害
    賠償責任；被害人對於第三人負有法定扶養義務者，加害人對於該第三人亦應負
    損害賠償責任；不法侵害他人致死者，被害人之父母、子女及配偶，雖非財產上
    之損害，亦得請求賠償相當之金額；不法侵害他人之身體或健康者，對於被害人
    因此所喪失或減少勞動能力，或增加生活上之需要時，應負賠償責任；又數人共
    同不法侵害他人之權利者，連帶負損害賠償責任；受僱人因執行職務，不法侵害
    他人之權利者，由僱用人與行為人連帶負損害賠償責任；民法第一百八十四條第
    一項前段、第二項、第一百九十二條、第一百九十四條、第一百九十三條第一項
    、第一百八十五條、第一百八十八條第一項前段分別定有明文。本件車禍事故之
    發生係因乙○○未申請通行証違反保護他人之法律、甲○○選任丙○○駕駛該工
    程吊車就勞務實施之監督有疏失、丙○○受僱於甲○○駕駛上開工程吊車時超速
    行駛以致煞車不及而肇事，其等過失與辛○○、被害人黃淑珍因本件車禍受傷、
    死亡，有相當之因果關係，已如前述，是依前揭法條規定，乙○○、丙○○、甲
    ○○對於本件車禍事故造成辛○○等五人之損失，均應負連帶賠償責任，茲就辛
    ○○等五人請求之各項金額審酌如下：
  (一)辛○○身體受傷賠償部分：
    1.醫藥費用：
      辛○○主張：伊因本件車禍受有右脛骨開放性骨折、左手臂深部撕裂傷十乘三
      公分、多處肌腱斷裂、右眼瞼全層撕裂傷二公分等傷害，經送往苗栗大千綜合
      醫院（下稱大千醫院）治療，共支出醫療費用十一萬二千六百九十七元，固據
      提出醫療費用一覽表及費用明細証明單正本三紙、影本二紙等件為証（見原法
      院八十五年度交附民字第一一二號卷第四五、四六頁、原審卷第一七二、一七
      三、三一九頁）。惟按「傷害保險之保險人，依保險法第一百三十五條準用第
      一百零三條規定，固不得代位行使被保險人對於加害人之損害賠償請求權，惟
      全民健康保險法第八十二條規定：『保險對象因汽車交通事故，經本保險提供
      醫療給付者，本保險之保險人得向強制汽車責任之保險人代位請求該項給付。
      』全民健康保險法為保險法之特別法，依特別法優於普通法之原則，全民健康
      保險法第八十二條應優先於保險法第一百三十五條、第一百零三條之規定而為
      適用。從而全民健康保險之被保險人因汽車交通事故，經全民健康保險提供醫
      療給付者，全民健康保險之保險人得向強制汽車責任保險人代位請求該項給付
      ，而依強制汽車責任保險法第三十條規定，於該範圍內，加害人或汽車責任保
      險之被保險人之損害賠償責任即因而解免，全民健康保險被保險人對於加害人
      之損害賠償請求權亦因而喪失。」（最高法院八十八年度台上字第三五三號、
      九十一年度台上字第一七四七號判決意旨參照）。經查，依辛○○提出之大千
      醫院醫療費用明細表所示，總額雖為十一萬二千六百九十七元，然辛○○自負
      額部分僅為三萬四千七百八十九元，其餘部分則為健保給付，揆諸前開說明，
      辛○○自僅得就其自負額部分，請求丙○○、甲○○、乙○○連帶賠償。從而
      ，辛○○請求丙○○、甲○○、乙○○連帶給付醫藥費三萬四千七百八十九元
      ，為有理由，應准許之；逾此部分之請求，即屬無理由，不應准許。
    2.增加生活支出：
      辛○○因本件事故受傷，需一年半時間始能復原，其間須人照顧並使用拐杖等
      情，業經原審函大千醫院查明屬實，有該醫院八十七年四月九日八七千醫字第
      八七四○○七號函附卷可稽（見原審卷第一五八頁）；又辛○○因本件車禍住
      院期間，共支出看護費用二萬二千元等情，亦據辛○○提出大千醫院護理部出
      具之代收特別護士費、看護費証明四紙為証（見同前附民卷第四七至五○頁）
      ，自堪信屬實，辛○○此部分之請求，應予准許。
    3.工作損失：
      辛○○原主張：伊原任職國立聯合大學講師，每月所得約七萬八千二百四十二
      元，因本件車禍受傷計八個月無法工作，減少勞動能力損失為六十二萬五千九
      百三十六元；嗣上訴後則主張：伊受傷治療期間，雖仍領有基本薪資，惟因無
      法到校，以致學校依法停止發給主管職務加給及導師費，每月計減少一萬二千
      零八十元，迄辛○○完全康復，回復原職，期間長達二十四個月，計短少二十
      八萬九千九百二十元，另支出代課費用八千二百元，總計減少二十九萬八千一
      百二十元等情；業據提出各類所得扣繳暨免扣繳憑單、證明書各一紙、薪津清
      單為証（見同前附民卷第五二頁、本院卷第一三○至一五九頁），惟為乙○○
      、丙○○、甲○○所否認。經查，辛○○因本件車禍受傷，其治療復原期間共
      一年半，僅右腳踝行動不便，不宜劇烈運動及粗重工作等情，業經原審函大千
      醫院查明，有大千醫院函附卷足憑，辛○○既於工專擔任講師工作，核其工作
      性質尚非粗重，亦無關於劇烈之運動，尚難認為有因本件車禍受傷致無法工作
      之虞，此外，辛○○受傷治療期間，雖仍領有基本薪資，復為其所自承，則其
      遽而主張因本件車禍受有八個月不能工作之損失，尚嫌無據。次查，辛○○原
      在校擔任導師並兼任圖書館主任，自八十五年六月起每月支領主管職務加給七
      千四百八十元、導師費四千六百元，而辛○○受傷後，行動不便需以拐杖輔助
      行走，且無法駕駛交通工具進行「校外訪談」，右眼臉全層撕裂傷，致無法審
      視及批閱文件，故無法擔任導師及圖書館主任，且八十五年六月十三日至同年
      七月間課程無法講授，由其他教師代授課程，代課費用八千二百元由辛○○支
      付，有辛○○提出之薪津清單、證明書在卷可考，辛○○主張其因受傷而無法
      擔任導師及圖書館主任，尚堪信為真實。惟依薪津清單所示辛○○自八十五年
      九月起未再支領主管職務加給及導師費，且辛○○於八十七年一月十四日拔除
      鋼釘而告復元，亦有大千醫院函在卷足憑，其因傷未支領主管職務加給及導師
      費共十七個月，每月一萬二千零八十元，合計二十萬五千三百六十元，另支出
      代課費用八千二百元，總計二十一萬三千五百六十元，故辛○○請求因傷所受
      工作損失二十一萬三千五百六十元，為有理由，應予准許。辛○○逾此部分之
      請求，即為無理由，不應准許。
  (二)被害人黃淑珍死亡賠償部分：
    1.殯葬費用：
      辛○○主張：被害人黃淑珍因本件車禍死亡，伊支出殯葬費用五十五萬四千七
      百五十五元，業據提出殯葬費明細表及收據影本三十紙為証（見同前附民卷第
      一六至四四頁、見原審卷第一二二至一五二頁），其中白桌餐點三萬二千五百
      元、什音二萬一千二百元、女子樂隊二萬四千元、休閒服一千四百元、襪子一
      批七百八十元並非辦理殯葬之必要費用，應予扣除外，其餘四十七萬四千八百
      七十五元 (000000-00000-00000-00000-0000-000 =474875元)，參酌臺灣民俗
      風情，應屬殯葬之通常及必要費用，應予准許。至辛○○請求賠償殯葬費用逾
      上開金額部分，於法不合，不應准許。
    2.扶養費用：
      溫釆婷、己○○主張：伊等為被害人黃淑珍之子女，依民法第一千一百十四條
      規定，被害人黃淑珍對其負有扶養義務，又溫釆婷係八十一年七月三十一日出
      生、己○○係八十四年十月二日出生，於被害人黃淑珍因本件車禍死亡時，各
      為四歲及一歲，以二十歲成年計，尚可受扶養年限分別為十六年及十九年，參
      酌財政部核定之八十五年度扶養親屬寬減額每人七萬元，依霍夫曼式計算法扣
      除中間利息，溫釆婷、己○○受扶養之費用各為八十三萬八千六百五十九元、
      九十五萬二千二百二十七元等情，業據溫釆婷、己○○提出戶籍謄本為証，復
      為乙○○、丙○○、甲○○所不爭執，堪信屬實。又溫釆婷、己○○除被害人
      黃淑珍外，尚有其父親即辛○○可為扶養，亦有溫釆婷、己○○提出之上開戶
      籍謄本在卷足憑，是溫釆婷、己○○之扶養費用即應由其扶養義務人平均分攤
      ，準此，溫釆婷、己○○得請求賠償之扶養費用各為四十一萬九千三百三十元
      、四十七萬六千一百十四元 (838659x1/2=419330 元；952227x1/2 =476114元
      ，以上均四捨五入)，是溫釆婷、己○○分別請求乙○○、丙○○、甲○○連
      帶賠償扶養費用四十一萬九千三百三十元、四十七萬六千一百十四元，洵屬有
      據，應予准許。溫釆婷、己○○逾此部分之請求，即為無理由，不應准許。
    3.精神慰撫金部分：
      被害人黃淑珍係五十七年八月八日出生，原任職於私立建台高級中學，在八十
      五年六月十三日發生本件事時尚未滿二十八歲，辛○○為被害人黃淑珍之夫，
      任職於聯合大學講師，年收入為九十三萬八千九百十四元，青年喪妻；溫釆婷
      、己○○均為被害人黃淑珍之子女，於被害人黃淑珍因本件事故死亡時，各為
      四歲及一歲，幼年失恃；丁○○、戊○○分別為被害人黃淑珍之父母，目前均
      已逾退休年齡，現均無工作。丙○○曾擔任輪式起重機駕駛，為一般受薪階級
      ，目前並無穩定工作；甲○○國中畢業，現經營勝峰吊車專業板金行；乙○○
      則經營吊車公司，本件肇事吊車為其所有等情，業據兩造分別陳明在卷，並有
      乙○○、丙○○、甲○○提出原法院八十五年度交訴字第二二八號刑事筆錄影
      本附卷可稽，堪信屬實，本院審酌兩造之身分、地位、經濟能力及辛○○等五
      人所受痛苦等一切情狀，認辛○○、溫釆婷、己○○各請求精神慰撫金七十萬
      元、丁○○、戊○○各請求精神慰撫金三十萬元為適當，辛○○等五人逾此部
      分之請求則不適當，為無理由，不應准許。
  (三)辛○○請求賠償醫藥費、增加生活費用、工作損失、殯葬費用及精神慰撫金共一
    百三十萬九千五百七十二元 (34789+22000+213560+474875+700000=0000000元)
    、溫釆婷請求賠償扶養費及精神慰撫金共一百十一萬九千三百三十元 (419330
    +700000 = 0000000元)、己○○請求賠償扶養費及精神慰撫金共一百十七萬六千
    一百十四元 (476114+700000=0000000元)、丁○○、戊○○各請求精神慰撫金三
    十萬元，自屬有據。。
七、綜上所述，辛○○等五人主張：乙○○未申請通行証而有過失，丙○○超速駕駛
    系爭工程吊車，致發生本件意外事故，甲○○僱用丙○○駕駛系爭工程吊車前往
    桃園交車，未盡監督之能事，亦有過失，為可採。從而，辛○○等五人本於侵權
    行為之法律關係，請求丙○○、甲○○、乙○○連帶給付辛○○、溫釆婷、己○
    ○、丁○○、戊○○各一百四十四萬五千二百二十四元、一百十一萬九千三百三
    十元、一百十七萬六千一百十四元、三十萬元、三十萬元，及均自起訴狀繕本最
    後送達翌日即八十五年八月二十八日起至清償日止，按週年利率百分之五計算之
    利息部分，為有理由，應予准許。辛○○等五人逾上開數額之請求，則為無理由
    ，應予駁回；此部分假執行之聲請亦失所附麗，應併予駁回。原審就辛○○上開
    應准許部分中之十三萬五千六百五十二元，為辛○○敗訴之判決，尚有未洽。辛
    ○○上訴意旨摘原判決此部分不當，求予廢棄改判，為有理由，自應由本院予以
    廢棄改判如主文第二項所示。此部分辛○○、丙○○、甲○○均陳明願供擔保請
    求宣告假執行及免予假執行，均核無不合，爰分別酌定相當擔保金額准許之。至
    溫釆婷、己○○、丁○○、戊○○上開應准許部分，及辛○○其餘應准許部分，
    原審判命丙○○、甲○○、乙○○如數連帶給付，並依辛○○等五人及甲○○之
    聲請，以供擔保為條件之假執行、免為假執行之宣告，核無不合。丙○○、甲○
    ○、乙○○上訴意旨指摘原判決此部分不當，求予廢棄改判，為無理由，應予駁
    回。又辛○○等五人之請求不應准許部分，原審為其等敗訴之判決，並駁回其等
    假執行之聲請，亦核無不合。辛○○等五人上訴意旨指摘原判決此部分不當，求
    予廢棄改判，為無理由，應予駁回。另丙○○就其敗訴部分，陳明願供擔保請求
    宣告免予假執行，核無不合，爰酌定相當擔保金額准許之。
八、本件事証已臻明確，兩造其餘攻防及立証，或與本案爭點無涉，或於判決之結果
    不生影響，爰無庸一一論列，附此敘明。
據上論結，辛○○之上訴，為一部有理由，一部無理由，溫釆婷、己○○、丁○○、
戊○○、丙○○、甲○○、乙○○之上訴，均為無理由，爰判決如主文。
中      華      民      國    九十二    年      十      月    二十八    日
                                民事第十庭
                                    審判長法  官  林  敬  修
                                          法  官  劉  勝  吉
                                          法  官  黃  騰  耀
正本係照原本作成。
丙○○、甲○○、乙○○如不服本判決，應於收受送達後二十日內向本院提出上訴書
狀，其未表明上訴理由者，應於提出上訴後二十日內向本院補提理由書狀（均須按他
造當事人之人數附繕本）上訴時應提出委任律師或具有律師資格之人之委任狀；委任
有律師資格者，另應附具律師資格證書及釋明委任人與受任人有民事訴訟法第四百六
十六條之一第一項但書或第二項（詳附註）所定關係之釋明文書影本。
辛○○、庚○○、己○○、丁○○、戊○○不得上訴。
中      華      民      國    九十二    年      十      月    二十九    日
                                          書記官  吳  碧  玲
附註：
民事訴訟法第四百六十六條之一（第一項、第二項）：
對於第二審判決上訴，上訴人應委任律師為訴訟代理人。但上訴人或其他法定代理人
具有律師資格者，不在此限。
上訴人之配偶、三親等內之血親、二親等內之姻親，或上訴人為法人、中央或地方機
關時，其所屬專任人員具有律師資格並經法院認為適當者，亦得為第三審訴訟代理人
。


司法院資訊處製作；財團法人民間司法改革基金會備份。
